臺灣高等法院刑事判決　　　　　　　　 94年度上易字第748號
上　訴　人　臺灣板橋地方法院檢察署檢察官
被　　　告　甲○○
上列上訴人因被告贓物案件，不服臺灣板橋地方法院93年度易緝
字第217號，中華民國94年2月15日第一審判決（起訴案號：臺灣
板橋地方法院檢察署91年度偵字第22882號），提起上訴，本院
判決如下：
    主  文
上訴駁回。
    理  由
一、公訴意旨略以：被告甲○○明知Nokia 牌（序號0000000000
    00000）手 機係被害人乙○○於89年12月15日8 時25分，在
    台北縣土城市○○路、廣興街口，遭二名不詳姓名年籍男子
    搶奪之贓物，猶於90年1 月16日前某時，自不詳人士處收受
    上開贓物，再轉交予不知情之林志峰。因認被告所為犯刑
    法第349 條第1 項之收受贓物罪。
二、按犯罪事實，應依證據認定之，無證據不得認定其犯罪事實
    ，刑事訴訟法第154 條第2 項定有明文。又認定不利於被告
    之事實，須依積極證據，苟積極證據不足為不利於被告事實
    之認定時，即應為有利於被告之認定，更不必有何有利之證
    據，最高法院著有30年上字第816號判例可稽。
三、訊據被告甲○○堅詞否認有公訴人所指前開收受贓犯行，雖
    證人林志峰於原審審時結證稱，手機確係被告於89年12月17
    日中午，在我家拿給我用的，沒有拿錢，是很新的型號等語
    ，核與林志峰於警訊、偵查中所證相符，且林志峰經測謊結
    果，就上述問題，並無情緒波動反應，研判其未說謊，被告
    則因生理反應欠佳，不合測試條件而未測試，有法務部調查
    局90年8月2日陸(三)字第90043963號函在卷可稽。足認林志
    峰所證，該手機係被告贈予之情為實。惟查，被告持有前開
    手機之原因甚多，可能係其搶奪被害人而來，或係自不詳姓
    名人處收受，或係撿拾而來，依公訴人起訴所舉證據觀之，
    僅能證明該手機係他人遭搶奪之贓物，且由被告交予證人林
    志峰，但就被告持有前開手機之「收受贓物」犯行，卻未能
    證明，是尚無證據證明被告有收受贓物犯行，亦查無其他積
    極證據足認被告有何收受贓物犯行，既不能證明被告犯罪，
    原審對被告為無罪之諭知，尚無違誤。
四、檢察官上訴意旨略以：「原審判決既於理由欄認定該手機為
    被告所持有，雖持有之原因甚多，然尚無積極證據證明手機
    為被告所竊盜或搶奪而來，依「罪疑唯輕」法理，應認該手
    機為被告收受贓物而來，原審竟判決此部分無罪，顯不合經
    驗法則」云云。惟查原審已就卷內證據調查之結果，而為綜
    合判斷，詳敘其取捨之理由，並說明被告無收受贓物之得心
    證理由，所為論斷從形式上觀察，難認有違背經驗法則、論
    理法則，或有其他違背法令之情形，自不容任意指為違法。
    況查刑事訴訟法第一百六十一條已於九十一年二月八日修正
    公布，修正後同條第一項規定：檢察官就被告犯罪事實，應
    負舉證責任，並指出證明之方法。因此，檢察官對於起訴之
    犯罪事實，應負提出證據及說服之實質舉證責任。本件檢察
    官未提出適合於證明被告犯罪之積極證據，本院就卷內訴訟
    資料，逐一剖析，參互審酌，仍無從獲得被告有罪之心證，
    應認不能證明被告犯罪，揆諸前揭說明，原審為被告無罪判
    決之諭知，洵無不合，檢察官以前詞上訴，主張被告涉有收
    受贓物之罪嫌，為無理由，其上訴應予駁回。
據上論斷，應依刑事訴訟法第368條，判決如主文。
本案經檢察官郭啟東到庭執行職務。
中　　華　　民　　國　　94　　年　　 8　　月　　10　　日
　　　　　　　　  刑事第十九庭審判長法　官  葉騰瑞
　　　　　　　　　　　　　　　　    法　官  劉壽嵩
　　　　　　　 　 　　　　　　　　　法　官  莊明彰
以上正本證明與原本無異。
不得上訴。
                                    書記官  廖逸柔
中　　華　　民　　國　　94　　年　　8 　　月　　11　　日
